臺灣高雄地方法院刑事判決　　　　　　　 96年度易字第735號
公　訴　人　臺灣高雄地方法院檢察署檢察官
被　　　告　甲○○
上列被告因誹謗案件，經檢察官提起公訴（95年度偵字第25450
號），嗣因被告就被訴事實為有罪之陳述，本院並聽取當事人之
意見後，改由受命法官獨任依簡式審判程序審理，判決如下：
    主  文
甲○○散布文字，指摘足以毀損他人名譽之事，處拘役參拾日，
如易科罰金，以新臺幣壹仟元折算壹日。
    事  實
一、甲○○於跟隨乙○○出外為他人處理法事期間，因屢見乙○
    ○言行誇大，而心生不滿，竟基於意圖散布於眾之犯意，於
    民國95年8 月12日晚間10時23分許，借用其伯母柯李滿位於
    高雄市苓雅區○○○路218 巷19弄5 號住處之電腦設備連線
    上網，於同日晚間10時49分許在高雄市五塊厝慈聖宮討論區
    之網頁上，以「123 」為發表人名義，發表討論主題為「乙
    ○○道長」，張貼內容為「乙○○道長，電0000000000，道
    士，澎湖法‥（應為「術」之漏寫）樣樣精通，婚商（應為
    「喪」之誤寫）喜慶通通辦，沒是（應為「事」之誤寫）被
    他辦到出事情，…好小第一」之文章，因上網之人均得自該
    網頁留言中閱讀上開文字，足生損害於莊雅芳之名譽。嗣經
    警循線查獲。
二、案經乙○○訴由高雄市政府警察局報告台灣高雄地方法院檢
    察署檢察官偵查起訴。
    理  由
壹、程序方面：
一、按除被告所犯為死刑、無期徒刑、最輕本刑為3 年以上有期
    徒刑之罪或高等法院管轄第一審案件者外，於法院行準備程
    序進行中，被告先就被訴事實為有罪之陳述時，審判長得告
    知被告簡式審判程序之旨，並聽取當事人、代理人、辯護人
    及輔佐人之意見後，裁定進行簡式審判程序；且受命法官行
    準備程序，與法院或審判長有同一之權限；又簡式審判程序
    之證據調查，不受刑事訴訟法第159 條第1 項、第161 條之
    2 、第161 條之3 、第163 條之1 及第164 條至第170 條規
    定之限制，刑事訴訟法第273 條之1 第1 項、第279 條第2
    項前段、第273 條之2 分別定有明文。
二、查被告甲○○所犯係死刑、無期徒刑、最輕本刑為3 年以上
    有期徒刑以外之罪，其於準備程序中就被訴事實為有罪之陳
    述，經法官告知簡式審判程序之旨，並聽取公訴人及被告之
    意見後，經本院裁定由受命法官獨任進行簡式審判程序，合
    先敘明。
貳、實體方面：
一、被告於前揭時、地於網頁上刊載足生損害於乙○○名譽之前
    述文章，文章內容中所謂「好小（台語）第一」即意指乙○
    ○作事誇大，將死的說成活的之事實，業據被告於警、偵訊
    及本院審理中均坦承不諱（見本院卷第21頁），並有五塊厝
    慈聖宮網頁頁面內容3 份、IP位址查詢資料表1 件在卷足憑
    （見警卷第13頁、第14頁、第15頁、第16頁），應認真實。
    又告訴人乙○○係以配合高雄縣、市境內之廟宇及殯葬業者
    做法事為業，其工作內容係為神明作醮、補運、消災、解厄
    、收驚、超渡、命相、喪葬等，復據告訴人乙○○陳明在卷
    （見警卷第8 頁），而上開網路留言內容既係針對告訴人乙
    ○○之道法工作發表不實言論，即已損害告訴人乙○○之名
    譽，亦堪是認。雖被告辯稱：伊因跟隨乙○○外出辦事期間
    ，見乙○○言行誇大，為向乙○○表示其不滿意見，始於網
    頁上刊登上開內容之留言給乙○○自己閱讀云云（見本院卷
    第21頁、第22頁），惟於網頁上張貼留言，係將文字置於他
    人可隨時擊點閱讀之狀態，乃被告所明知，已據被告坦認在
    卷（見本院卷第22頁），是被告前開辯解核與事實不符，而
    不足採。次按刑法第310 條第2 項加重誹謗罪之成立，以意
    圖散布於眾，而以散布文字、圖畫之方式，指摘或傳述足以
    毀損他人名譽之事者為要件。然對於所誹謗之事，能證明其
    為真實者，不罰；但涉於私德而與公共利益無關者，不在此
    限，刑法第310 條第3 項亦有明定。是行為人所誹謗之事，
    必須能證明其為真實，且非涉私德而與公共利益有關者，始
    得援引刑法第310 條第3 項主張免責。惟本件被告所張貼之
    網路留言內容僅抽象指謫乙○○雖號稱精通法術，但實則誇
    張第一，沒事也會被乙○○辦到有事云云，已難證明其真實
    性，況其內容所指乃涉及乙○○之個人私德事項，而與公共
    利益無關，非屬可受公評之事項，故縱認被告所辯乙○○為
    招攬法事，而有言行誇大之情事，亦難解於被告所為已涉加
    重誹謗之刑責。故本件事證已臻明確，被告犯行洵堪認定。
二、被告於網路上以文字指摘足以毀損他人名譽之事，核其所為
    ，係犯刑法第310 條第2 項之加重誹謗罪。爰審酌被告於網
    路上散布前述不實文字，已對告訴人乙○○之名譽造成傷害
    ，並對告訴人之工作聲譽致生負面評價與困擾，且迄今尚未
    與告訴人達成和解，其所為自應受相當之刑事責難，惟念其
    犯後坦認犯行，態度良好，僅因年輕智淺，始一時失慮，誤
    罹刑章，復無前科，素行良好，有卷附台灣高等法院被告前
    案紀錄表1 件可稽（見本院卷第4 頁），及其智識程度為高
    職畢業，家境小康等其他一切情狀，量處如主文所示之刑，
    並諭知易科罰金之折算標準，以示懲儆。
據上論斷，應依刑事訴訟法第273 條之1 第1 項前段、第299 條
第1 項前段，刑法第310 條第2 項、第41條第1 項，刑法施行法
第1 條之1 第2 項，判決如主文。
本案經檢察官董秀菁到庭執行職務。
中　　華　　民　　國　　96　　年　　4 　　月　　16　　日
                  刑事第八庭    法　官  賴文姍
上開正本證明與原本無異。
如不服本判決，應於判決送達後10日內，向本院提出上訴狀。
中　　華　　民　　國　　96　　年　　4 　　月　　16　　日
                                書記官  王高山
附錄論罪科刑法條：
刑法第310條 (誹謗罪)
意圖散布於眾，而指摘或傳述足以毀損他人名譽之事者，為誹謗
罪，處一年以下有期徒刑、拘役或五百元以下罰金。
散布文字、圖畫犯前項之罪者，處二年以下有期徒刑、拘役或一
千元以下罰金。
對於所誹謗之事，能證明其為真實者，不罰。但涉於私德而與公
共利益無關者，不在此限。
